【裁判字號】    95,抗,40
【裁判日期】    950216
【裁判案由】    聲請押
【裁判全文】
臺灣高等法院臺南分院刑事裁定            95年度抗字第40號
抗  告  人  甲○○
                    現羈押於臺灣嘉義看守所
選任辯護人  蔡碧仲律師
上列抗告人因聲請羈押案件，不服臺灣嘉義地方法院中華民國95
年1月17日裁定（95年度聲羈字第14號）提起抗告，本院裁定如
下：
    主  文
抗告駁回。
    理  由
一、本件抗告意旨略以：刑事訴訟法關於羈押之規定，在貫行無
    罪推定原則之下，應僅係在保全被告到庭接受審判之目的，
    而並非係對被告所涉嫌犯罪，為達成到庭之外目的之預先處
    置；然羈押係剝奪人身自由最嚴重之強制處分，自應受比例
    原則之支配，即須符合適合性、必要性及狹義比例原則，亦
    即在保全被告之眾多方法中，羈押應以其作為最後手段之性
    質，在有與羈押同等有效但干預較為輕微之其他手段時，須
    選擇該其他手段。再者，就刑事訴訟法羈押之規定以觀，執
    行羈押當然為最直接有效之保全被告的方式，然反面觀之，
    不發動羈押之強制處分權，並非表示寬縱被告逃匿之可能性
    ，因為該項強制處分權之發動，在於整個刑事訴訟程序中，
    只要符合該規定之要件時仍可為之，故從此觀點來看，在訴
    訟程序中，尚能發動羈押之強制處分權狀況下而不耗盡，亦
    係保全被告之選項。而本件迭經調查局、檢察官偵查之多段
    程序，抗告人已就其資金究竟自何處而來，其盤錦國鼎股份
    有限公司營業內容為何已供述綦詳，故就訴訟程序以觀，已
    無羈押之必要，為此提起抗告，請求撤銷原裁定，准予具保
    停止羈押云云。
二、按被告經法官訊問後，認犯罪嫌疑重大，而有(一)逃亡或有事
    實足認有逃亡之虞。(二)有事實足認有湮滅、偽造、變造證據
    或勾串共犯或證人之虞。(三)所犯為死刑、無期徒刑或最輕本
    刑為5年以上有期徒刑之罪等情事之一者，非予羈押，顯難
    進行追訴、審判或執行者，得羈押之，刑事訴訟法第101條
    第1項定有明文。是依該條規定羈押被告必須符合下列要件
    ：(一)被告犯罪嫌疑重大。(二)有刑事訴訟法第101條第1項所列
    3款情形之一。(三)非予羈押顯難進行追訴、審判或執行。(四)
    客觀上有羈押之必要（最高法院87年度台抗字第87號裁定參
    照）；而所謂必要與否，自應按照訴訟進行程度，及其他一
    切情事，由法院斟酌認定（最高法院29年度抗字第27號判例
    參照）。再按羈押乃為保全證據，或保全刑事程序得以順利
    進行，或擔保國家刑罰權之執行，其目的不在確認被告的罪
    責與刑罰問題，而在於判斷有無保全之必要的問題，故法院
    須審查者，應為被告犯罪嫌疑是否重大，及有無賴此保全偵
    、審程序進行或執行之必要，是關於羈押原因之判斷，適用
    自由證明程序，而非嚴格證明程序，易言之，即由檢察官提
    出之證據及審理之結果，已足使法院對被告犯行產生「很有
    可能如此」之心證程度，即為已足，而非必證明至「確實如
    此」之程度，始認合乎羈押要件。
三、經查：抗告人即被告甲○○雖否認其有違法收受存款之行為
    ，然抗告人對其係盤錦國鼎公司之董事長，除處理盤錦國鼎
    業務外，尚協助佑寧公司之股務工作，並帶台育及佑寧公司
    等員工約50人去大陸看廠以及受謝志堅等人委託購買股票等
    情均坦承不諱（詳原審卷第6頁至第9頁），復有證人陳麗環
    、黃碧櫻與蘇明昌等人供述在卷可稽，則抗告人既為盤錦國
    鼎公司之董事長，並實際負責該公司業務，對盤錦國鼎公司
    之公司資金來源、營業內容及用途自知悉甚詳，復對佑寧公
    司業務有一定程度之涉入，且其妻即另一共同被告游麗珠又
    於佑寧公司擔任相當職務，故抗告人對佑寧公司違法收受存
    款及盤錦國鼎公司係利用佑寧公司吸收之資金操作股票等情
    ，斷無不知之理，是抗告人涉犯銀行法第29條之1及同法第
    125條違法收受存款罪嫌疑重大，又其犯罪所得高達新臺幣5
    億餘元，其最輕本刑為七年以上有期徒刑。是原審以抗告人
    涉犯違反銀行法等罪嫌疑重大，其所犯為最輕本刑5年以上
    有期徒刑之罪，且抗告人前後供述差異甚鉅，本件影響經濟
    秩序亦大，為保全證據、實行追訴審判及刑罰之執行，裁定
    准予羈押，核其認事用法，均無違誤。
四、抗告意旨雖以抗告人已就盤錦國鼎公司之資金及營業內容供
    述綦詳，已無羈押必要為由而提起抗告，然本件係以刑事訴
    訟法第101條第1項第3款「被告所犯為最輕本刑為5年以上有
    期徒刑」為羈押原因，其目的並在於確保刑之執行，縱抗告
    人已供述綦詳，亦無礙於本款羈押事由之成立；況以重罪相
    較於輕罪而言，被告可能期待的刑罰制裁較為嚴厲，逃亡之
    誘因也隨之增加，非予羈押難以確保將來刑之執行，亦無違
    反比例原則之處。是抗告人指摘原審裁定不當為無理由，應
    予駁回。
五、據上論斷，應依刑事訴訟法第412條，裁定如主文。
中    華    民    國    95    年    2    月    16    日
                    刑事第五庭  審判長法  官 楊明章
                                      法  官 吳森豐
                                      法  官 戴勝利
以上正本證明與原本無異。
不得再抗告。
                                      書記官 李珍鳳
中    華    民    國    95    年    2    月    17    日


司法院資訊處製作；財團法人民間司法改革基金會備份。
